臺灣高等法院高雄分院刑事裁定　　　　100年度交抗字第245號
抗　告　人
即受處分人　劉昱宏
上列抗告人因違反道路交通管理處罰條例事件聲明異議案件，不
服臺灣高雄地方法院中華民國100 年8 月31日裁定（100 年度交
聲字第1673號），提起抗告，本院裁定如下：
    主  文
抗告駁回。
    理  由
一、抗告意旨略以：抗告人即受處分人劉昱宏（下稱抗告人）於
    民國99年9 月13日並未駕駛車號99-555號之汽車在北平東路
    有何違規行為，裁決書竟載明車號為99-555、違規時間為99
    年9 月13日17時30分，違規地點為北平東路乙節，顯然有誤
    ；且抗告人有持計程車職業登記證前往臺北市交通警察大隊
    申請停止營業半年；又抗告人係持有毒品經臺北地方法院處
    有期徒刑2 月確定，並已易科罰金執行完畢，並未有何施用
    毒品之行為；另本件未於3 個月的舉發時限內予以舉發，顯
    然於法有違；再抗告人與越南女子結婚，生育小孩1 人，父
    母高齡體弱不能從事工作，均需抗告人從事交通運輸業工作
    維持家計，本件裁處結果確實過苛，有違天理良心，爰提起
    抗告，請求撤銷原審裁定云云。
二、原處分意旨略以：抗告人為計程車駕駛人，因有計程車駕駛
    人執業期中犯毒品危害防制條例之持有毒品罪確定，而為原
    舉發機關即臺北市政府警察局交通警察大隊（下稱臺北市交
    通警察大隊）以抗告人有「執業期中犯毒品危害防制條例，
    經臺北地院判決有期徒刑2 月確定」為由，於99年12月23日
    以北市警交大字第AFZ177506 號掣單舉發，復經原處分機關
    依道路交通管理處罰條例第37條第2 項、第67條、違反道路
    交通管理事件統一裁罰基準及處理細則（下稱處理細則）第
    41條、第43條、第44條之規定，於100 年7 月21日以高市交
    裁字第裁32-AFZ177506號裁決書，裁處吊銷抗告人之駕駛執
    照，且終身不得重新領考駕駛執照等語。
三、經查：
  (一)抗告人計程車駕駛人於執業期中，犯毒品危害防制條例之罪
    ，經臺灣臺北地方法院以99年度易字第1843號刑事判決判處
    有期徒刑2 月，如易科罰金，以新臺幣1,000 元折算1 日，
    並於99年9 月13日確定乙節，有上揭臺灣臺北地方法院刑事
    判決及臺灣高等法院被告前案紀錄表各1 份、臺北市交通警
    察大隊100 年8 月11日北市警交綜字第10035751700 號函各
    1 份在卷可稽（見原審卷第8 頁至第10頁、第23頁至第26頁
    ），則抗告人有符合道路交通管理處罰條例第37條第2 項所
    定之情事，自可認定。又經原審法院電詢臺北市交通警察大
    隊後，臺北市交通警察大隊承辦人員電傳相關資料並回復謂
    ：抗告人每年均依規定辦理執業登記證查驗，並無辦理「暫
    停執業」之情形等語（見原審卷第30頁、第31頁），是抗告
    人於原審辯稱：其業已持計程車職業登記證前往臺北市交通
    警察大隊申請停止營業半年云云，並不足採。又依據上揭之
    道路交通管理處罰條例第37條第2 項之規定，如因毒品危害
    防制條例之罪經法院判決有罪確定，即符合該規定之要件，
    不以所犯為施用毒品為限，是抗告人主張其係因持用毒品經
    法院判決確定等語，亦無法解免其符合該規定之事實。
  (二)又觀之本件舉發違反道路交通管理事件裁決書（見原審卷第
    5 頁），其「車輛種類及牌照號碼」欄雖載明「99-555汽車
    」、「違規時間」欄雖載為「99年9 月13日17：30」、「違
    規地點」欄雖載為「北平東路」等語；然查本件係屬因抗告
    人執業中犯有上揭刑事案件而為之裁處，性質上並無違規車
    號，「99-555」並非車號，又違規時間係屬上揭刑事判決確
    定之時，另因抗告人係因前往位於臺北市○○○路上之臺北
    市交通警察大隊換照才遭舉發乙節，業經原審電詢臺北市交
    通警察大隊明確（見原審卷第29頁），復有臺灣高等法院被
    告前案紀錄表、臺北市交通警察大隊網頁列印資料各1 份附
    卷可查（見原審卷第8 頁反面、第27頁）。據此，本件裁決
    書所為上揭記載，固較為簡陋，但尚難認有何違誤，則抗告
    人主張：其於99年9 月13日並未駕駛車號99-555號之汽車在
    北平東路有何違規行為，裁決書竟載明車號為99-555、違規
    時間為99年9 月13日17時30分，違規地點為北平東路，於法
    有違云云，顯有誤會。
  (三)復按違反道路交通管理處罰條例之行為，自行為成立之日起
    ；行為有連續或繼續之狀態者，自行為終了之日起，逾3 個
    月不得舉發，道路交通管理處罰條例第90條第1 項前段固定
    有明文。但同條例第37條第2 項之處分，屬資格之剝奪，僅
    須營業小客車駕駛人在執業期中具備前揭消極條件者，即應
    喪失繼續駕駛小客車之資格，與同條例第90條第1 項所指之
    「違反本條例之行為」，係針對駕駛人違反交通法規具有主
    觀責任要件之具體行為不同（如：超速行駛、闖紅燈、高速
    公路行駛路肩等），應無上開條項「逾3 個月不得舉發」之
    適用。是抗告人據上揭道路交通管理處罰條例第90條第1 項
    前段規定主張本件舉發有違上揭3 個月期間之規定，自不足
    取。再按道路交通管理處罰條例第37條第2 項之規定意旨，
    係基於營業小客車營運及其駕駛人工作之特性，就駕駛人個
    人應具備之主觀條件，對人民職業選擇自由所為之限制，旨
    在保障乘客之安全，確保社會之治安，及增進營業小客車之
    職業信賴，且營業小客車營運之管理，因各國國情與治安狀
    況而有不同，相關機關審酌曾犯上述之罪者，其再犯比率偏
    高，及其對乘客安全可能之威脅，衡量乘客生命、身體安全
    等重要公益之維護，與人民選擇職業應具備主觀條件之限制
    ，而就其選擇職業之自由為合理之不同規定，與憲法第7 條
    之平等原則，亦屬無違；再者，以限制營業小客車駕駛人選
    擇職業之自由，作為保障乘客安全、預防犯罪之方法，乃基
    於現階段營業小客車管理制度所採取之不得已措施，俾於維
    護公共福祉，此有大法官會議之釋字第584 號解釋意旨可資
    參照。又受吊銷駕駛執照而終身不得考領駕駛執照之人，在
    符合特定條件下，得於一定期間後，向公路主管機關申請考
    領駕駛執照，道路交通管理處罰條例第67條第1 項但書及第
    67條之1 定有明文，是立法者已為衡平考量，使受處分人仍
    有重新考領駕照之機會。至於抗告意旨所稱各節，因涉及立
    法是否妥當周延等事項，此非職司司法之法院機關所能審酌
    ，是抗告人縱以前開情詞置辯，仍無足執以免罰之依據。另
    抗告人聲請准予重考普通汽車駕照乙節，因法院居於不告不
    理之原則，亦無權代行政機關為准駁，自應由抗告人洽詢監
    理單位依法辦理，一併敘明。
四、綜上所述，本件抗告人確有於計程車駕駛人執業期中犯毒品
    危害防制條例之罪，經法院判決有期徒刑以上之刑確定之情
    ，則原處分機關依上開道路交通管理處罰條例第37條第2 項
    、第67條、處理細則第41條、第43條、第44條等規定，裁處
    抗告人吊銷駕駛執照，且終身不得重新考領駕駛執照之處分
    ，核無違誤。原審駁回抗告人之異議聲明，亦核無不合，其
    抗告為無理由，應予駁回。
據上論結，應依刑事訴訟法第412 條，裁定如主文。
中    華    民    國  100     年    10    月    5     日
                  刑事第四庭    審判長法  官  蕭權閔
                                      法  官  王憲義
                                      法  官  吳進寶
以上正本證明與原本無異。
不得抗告。
中    華    民    國  100     年    10    月    5     日
                                      書記官  唐奇燕